【裁判字號】    92,聲判,12
【裁判日期】    920714
【裁判案由】    聲請交付審判
【裁判全文】
臺灣花蓮地方法院刑事裁定                          九十二年度聲判字第一二號
    聲  請  人  乙○○
    即  告訴人
    告訴代理人  曾泰源律師
    被      告  甲○○
右列聲請人因告訴被告詐欺案件，不服台灣高等法院花蓮分院檢察署檢察長駁回再議
之處分（九十二年上聲議字第一０二號），聲請交付審判，本院裁定如左：
    主    文
聲請駁回。
    理    由
一、按告訴人不服上級法院檢察署檢察長或檢察總長認再議為無理由而駁回之處分者
    ，得於接受處分書後十日內委任律師提出理由狀，向該管第一審法院聲請交付審
    判；法院認為交付審判之聲請不合法或無理由者，應駁回之，刑事訴訟法第二百
    五十八條之一、第二百五十八條之三第二項前段，分別定有明文。
二、本件聲請人即告訴人乙○○以被告甲○○涉犯詐欺等罪，向臺灣花蓮地方法院檢
    察署檢察官提出告訴，經該檢察署檢察官於民國九十二年四月三十日，以九十一
    年度偵續二字第三號為不起訴處分後，聲請人不服，聲請再議亦經台灣高等法院
    花蓮分院檢察署檢察長於九十二年六月二日，以九十二年度上聲議字第一０二號
    ，認再議為無理由而駁回再議，聲請人於九十二年六月六日收到駁回再議之處分
    書，有送達證書一份在卷可參，並於九十二年六月十六日向本院遞狀，未逾法定
    期間，合先敘明。
三、聲請交付審判意旨略以：被告甲○○自承係陳定國冒用「李旭文」名義，持告訴
    人本票向他調現，以清償告訴人向吳木村之借款，而塗銷吳木村之抵押權，故可
    知告訴人從未出面向被告借錢或持本票向告訴人調現，則告訴人要借錢，豈有不
    自己借之理？況證人陳定國自承向被告借新台幣（下同）六十六萬元，為何開以
    「偽造告訴人名義之一百萬元本票」予被告，此有違常理？又證人陳定國稱：被
    告當時的意思有點像要先以本票向告訴人求償，把債權移轉給告訴人，伊後來有
    簽發兩張本票給告訴人云云，足證被告知悉借款人並非告訴人，則被告在向告訴
    人要錢時，本知告訴人未向其借錢或收到任何金錢，竟持該偽造之本票向告訴人
    佯稱：告訴人之房屋已被伊設定，應償還六十六萬元等語，使告訴人陷於錯誤，
    而交付金錢，已構成詐欺罪嫌，再者，告訴人之妻潘玉鳳亦當場聽到被告如此佯
    述，潘玉鳳為本件證人，非告訴人，其證詞有證據能力，應予參酌；另被告是否
    確有交付六十六萬元予陳定國，其資金來源如何？應予調查以明被告是否與陳定
    國共同持偽造之告訴人名義本票欺矇告訴人，為此聲請交付審判等語。
四、經查：
    (一)告訴人認被告涉有詐欺犯行，無非以：告訴人因向吳木生借款之期限屆至，無
      力償還，而委請陳定國（當時冒名為李旭文）向農會辦理貸款以供清償，並塗
      銷向吳木生借款所設定之抵押權，但其並未簽發面額一百萬元之本票予陳定國
      ，詎告訴人於八十八年四月二十七日至農會領款時，被告竟提出陳定國以其名
      義偽造之一百萬元本票一張，佯稱：李旭文為塗銷上開抵押權向被告借款六十
      六萬元，且告訴人之房地業已設定抵押權予被告，如告訴人不清償該筆六十六
      萬元之借款，被告將聲請拍買告訴人之房地，致告訴人陷於錯誤，而轉帳六十
      六萬元予被告，並取回陳定國所偽造之本票，後告訴人向地政事務所查詢，發
      現其房地並未設定抵押權予被告，而認被告涉嫌詐欺罪嫌云云。
    (二)然被告在檢察官察明陳定國係冒用李旭文姓名之前，於偵查中均供稱：係將六
      十六萬元交付予「李旭文」，證人陳定國於偵查時亦證稱：面額一百萬元，以
      乙○○名義簽發之本票是伊簽發後，交給被告，被告不知本票是伊寫的，伊因
      在台中被通緝，故用李旭文名字，這是伊太太哥哥的姓名，他們不知道伊叫陳
      定國等語，足認被告除不知陳定國冒名李旭文外，更不知陳定國所交付之以「
      乙○○」名義簽發面額一百萬元之本票係陳定國所偽造甚明。
    (三)又觀之證人即被告至農會向告訴人追討六十六萬元時在場之人吳木生、蔡周峰
      、張懷文、王有仕、張美美於偵查中之證詞，均未提及有聽聞被告曾對告訴人
      說告訴人之房地已被其設定抵押等語，是並無積極證據足證被告曾以謊稱告訴
      人之房地已被其設定之方式詐騙告訴人。再者，自八十八年四月二十七日至同
      年五月五日，僅有任秀玉於八十八年四月二十三日及二十六日二次申請調閱告
      訴人房地之土地登記簿謄本，此有花蓮縣花蓮地政事務九十年九月十三日九０
      花地所登字第一三二六號函復於九十年度偵續字第二三號卷可稽，是告訴人所
      述，其於八十八年四月二十七日交付六十六萬元予被告後，至地政事務所查詢
      始發現自己之房地未遭被告設定，而知受騙云云，亦不足採。
    (四)再者，證人陳定國於偵查中證稱：當天伊不在農會，告訴人有打電話要伊出面
      ，但因伊遭通緝不方便出面，伊有叫告訴人不要付六十六萬元給被告，他頂多
      應還二十幾萬元而已，後來告訴人交六十六萬元給被告等於是替伊還給被告，
      回頭告訴人再找伊要這筆錢，伊後來有給告訴人之妻潘玉鳳十萬元現金，還差
      她五十六萬元，所以本件原來應該是伊欠被告，後來等於債權移轉，變成伊欠
      告訴人，系爭一百萬元本票不是向被告借六十六萬元之擔保，伊是放在告訴人
      辦理不動產貸款之資料袋內交給被告，原來是要向農會辦貸款擔保用的，是要
      讓被告確定農會肯放款一百萬元，被告才會願意借錢以塗銷吳木生的抵押權等
      語。告訴人之妻潘玉鳳亦於偵查中陳稱：當天在農會有打電話給陳定國，他有
      說這筆錢應該是他要還給被告的，後來我們還了，陳定國說他會處理還給我們
      ，他有還我們現金十萬元及一張支票，但支票是假的，他還欠我們五十六萬元
      ，（那為何要告甲○○？）甲○○應該要跟陳定國拿這個錢，為何要向我們拿
      ，因為錢不是我們借的，還騙我們家被設定，（甲○○騙你們家被設定，是否
      有人聽到？）沒有，我們是緊張才會把錢給他等語。如被告確有以告訴人房地
      已遭設定抵押權一事詐騙告訴人，為何當時在場之人吳木生、蔡周峰、張懷文
      、王有仕、張美美均未聽聞？況告訴人當時既已打電話連絡上陳定國，陳定國
      亦告知債務是其應該歸還被告，而陳定國又係受告訴人委託代辦房地抵押貸款
      事宜之人，告訴人大可向陳定國查詢有無設定抵押權予被告一事，為何未加詢
      問？是告訴人之指訴，實值懷疑。
    (五)綜上所述，本件除告訴人及其妻潘玉鳳（偵查中亦以告訴人身分提出告訴）片
      面指訴外，並無其他積極證據足證被告涉有詐欺罪嫌，而告訴人之指訴除有上
      開不可採之處外，亦有前揭疑點，故自難以告訴人之指訴，遽認被告涉有詐欺
      罪嫌，是前揭處分書之認定甚為妥適，本件交付審判之聲請，為無理由，應予
      駁回。
五、依刑事訴訟法第二百五十八條之三第二項前段，裁定如主文。
中      華      民      國    九十二    年      七      月     十四     日
                              臺灣花蓮地方法院刑事庭
                                  審判長法官  賴淳良
                                        法官  陳雅敏
                                  法官  李世華
右正本證明與原本無異。
本件不得抗告。
                                  法院書記官
中      華      民      國    九十二    年      七      月     十四     日


司法院資訊處製作；財團法人民間司法改革基金會備份。
